【裁判字號】    99,訴,633
【裁判日期】    990604
【裁判案由】    偽造文書
【裁判全文】
臺灣臺北地方法院刑事判決               99年度訴字第633號
公  訴  人  臺灣臺北地方法院檢察署檢察官
被      告  甲○○
上列被告因偽造文書案件，經檢察官提起公訴（99年度偵緝字第
31號），於準備程序進行中，被告就被訴事實為有罪之陳述，經
告知簡式審判程序之旨，並聽取檢察官及被告之意見後，由本院
合議庭裁定進行簡式審判程序，判決如下：
    主      文
甲○○行使偽造私文書，足以生損害於公眾及他人，處有期徒刑
肆月，如易科罰金，以新台幣壹仟元折算壹日，臺北市政府警察
局北市警交字第AEV670263 號舉發違反道路交通管理事件通知單
移送聯及存根聯收受通知聯者簽章欄內偽造之「乙○○」署名各
壹枚沒收之；又行使偽造私文書，足以生損害於公眾及他人，處
有期徒刑肆月，如易科罰金，以新台幣壹仟元折算壹日，臺北市
政府警察局北市警交字第AEV671853 號舉發違反道路交通管理事
件通知單移送聯及存根聯收受通知聯者簽章欄內偽造之「乙○○
」署名各壹枚沒收之。應執行有期徒刑柒月，如易科罰金，以新
台幣壹仟元折算壹日，臺北市政府警察局北市警交字第AEV67026
3 號、第AEV671853 號舉發違反道路交通管理事件通知單移送聯
及存根聯收受通知聯者簽章欄內偽造之「乙○○」署名各壹枚沒
收之。
    事實及理由
一、本件犯罪事實及證據，除引用檢察官起訴書（如附件）相同
    部分之記載外，事實及證據部分另更正及補充如下：
  (一)事實部分：
  1.檢察官起訴書第1 頁犯罪事實欄第8 行記載「主張係由乙○
    ○領受通知單」之後，應補充「，足以生損害於乙○○本人
    及司法警察機關與監理機關對於交通違規事件取締及管理之
    正確性」。
  2.檢察官起訴書第1 頁犯罪事實欄第9 行記載「甲○○又因駕
    駛上述自用小客車」之部分，應更正為「甲○○駕駛車號CT
    S-986 號重型機車」。
  (二)證據部分：增列被告甲○○於本院審理時之自白為本件證據
    。
二、按在舉發違反道路交通管理事件通知單「收受通知聯者簽章
    」欄內偽簽他人姓名，自不待依據習慣或特約，單從形式上
    觀察，即足以知悉係表示由該他人名義出具領收通知聯之證
    明，此與事先在印妥內容之收據上偽簽他人姓名之情形，無
    分軒輊，當然屬於刑法第210 條所稱之私文書（最高法院83
    年度台上字第6631號著有判例意旨可資參照）。被告於檢察
    官起訴書犯罪事實欄所載之舉發違反道路交通管理事件通知
    單移送聯及存根聯收受通知聯者簽章欄內偽造「乙○○」之
    署名，足以為表示其係乙○○本人及已收受該通知單之證明
    ，復交予執勤警員收執，顯然就該具有私文書性質之通知單
    內容有所主張而行使之，足以生損害於乙○○本人及司法警
    察機關與監理機關對於交通違規事件取締及管理之正確性。
    核被告所為，係犯刑法第216 條、第210 條之行使偽造私文
    書罪。其偽造署押之行為，為其偽造私文書之部分行為，又
    其偽造私文書之低度行為，應為行使偽造私文書之高度行為
    所吸收，均不另論罪。被告先後2 次所為行使偽造私文書犯
    行，時間不同，犯意各別，應予分論併罰。又查被告行為時
    ，刑法第41條原規定：「犯最重本刑為5 年以下有期徒刑以
    下之刑之罪，而受6 個月以下有期徒刑或拘役之宣告，因身
    體、教育、職業、家庭之關係或其他正當事由，執行顯有困
    難者，得以1 元以上3 元以下折算1 日，易科罰金。但確因
    不執行所宣告之刑，難收矯正之效，或難以維持法秩序者，
    不在此限（第1 項）。併合處罰之數罪，均有前項情形，其
    應執行之刑逾6 月者，亦同（第2 項）。」嗣94年2 月2 日
    公布修正，自95年7 月1 日起施行之刑法第41條第8 項則規
    定：「第1 項至第3 項（其中第1 項前段係規定：「犯罪重
    本刑為5 年以下有期徒刑以下之刑之罪，而受6 個月以下有
    期徒刑或拘役之宣告，得以新台幣1 千元、2 千元或3 千元
    折算1 日，易科罰金。」）規定於數罪併罰，其應執行之刑
    未逾6 個月者，亦適用之。」其關於數罪併罰，數宣告刑均
    得易科罰金，而定應執行之刑逾6 個月者，排除適用同條第
    1 項得易科罰金之規定部分，經司法院釋字第662 號解釋宣
    告自該解釋公布日起失其效力，嗣刑法第41條第8 項於98年
    12月15日修正為：「第1 項至第4 項及第7 項之規定，於數
    罪併罰之數罪均得易科罰金或易服社會勞動，其應執行之刑
    逾6 月者，亦適用之。」並自99年1 月1 日起施行。是無論
    依修正前或修正後之規定，對於數罪併罰之數罪均得易科罰
    金，其應執行之刑逾6 個月者，均得易科罰金，即無有利或
    不利被告之情形，故無庸為新、舊法之比較（最高法院97年
    度第2 次刑事庭會議決議意旨參照），就此部分應逕行適用
    裁判時之法律即現行刑法第41條第8 項之規定。爰審酌被告
    於檢察官訊問及本院審理時均坦承犯行，其因交通違規，為
    圖逃避處罰，而心存僥倖，冒用他人之名義接受舉發違規，
    足以生損害於乙○○本人及司法警察機關與監理機關對於交
    通違規事件取締及管理之正確性，再參酌其犯罪之手段、智
    識程度、生活狀況等一切情狀，分別量處如主文所示之刑，
    並均諭知易科罰金之折算標準，且定其應執行之刑，再諭知
    易科罰金之折算標準。至臺北市政府警察局北市警交字第AE
    V670263 號、第AEV671853 號舉發違反道路交通管理事件通
    知單移送聯及存根聯收受通知聯者簽章欄內偽造之「乙○○
    」署名各1 枚，應依刑法第219 條之規定，不問屬於犯人與
    否，均沒收之。
據上論斷，應依刑事訴訟法第273 條之1 、第299 條第1 項前段
，刑法第216 條、第210 條、第41條第1 項前段、第8 項、第51
條第5 款、第9 款、第219 條，判決如主文。
本案經檢察官盧姿如到庭執行職務
中    華    民    國    99    年    6     月    4     日
                  刑事第十八庭  法  官  彭慶文
上正本證明與原本無異。
如不服本判決應於收受送達後10日內向本院提出上訴書狀，並應
敘述具體理由；其未敘述上訴理由者，應於上訴期間屆滿後20日
內向本院補提理由書（均須按他造當事人之人數附繕本）「切勿
逕送上級法院」。告訴人或被害人如對於本判決不服者，應具備
理由請求檢察官上訴，其上訴期間之計算係以檢察官收受判決正
本之日期為準。
                                書記官  陳怡君
中    華    民    國    99    年    6     月    4     日
附錄本案論罪科刑法條全文：
中華民國刑法第210 條（偽造變造私文書罪）
偽造、變造私文書，足以生損害於公眾或他人者，處5 年以下有
期徒刑。
中華民國刑法第216 條（行使偽造變造或登載不實之文書罪）
行使第210 條至第215 條之文書者，依偽造、變造文書或登載不
實事項或使登載不實事項之規定處斷。
附件：99年度偵緝字第31號起訴書

司法院資訊處製作；財團法人民間司法改革基金會備份。
